【裁判字號】    92,交上易,1977
【裁判日期】    921203
【裁判案由】    過失致死
【裁判全文】
臺灣高等法院臺中分院刑事判決                九十二年度交上易字第一九七七號
    上  訴  人  臺灣台中地方法院檢察署檢察官
    被      告  甲○○
右上訴人因被告過失致死案件，不服臺灣台中地方法院九十二年度交易字第三八二號
中華民國九十二年八月二十七日第一審判決（起訴案號：臺灣台中地方法院檢察署九
十二年度偵字第四五二五號），提起上訴，本院判決如左：
    主  文
原判決撤銷。
甲○○因過失致人於死，處有期徒刑陸月，如易科罰金，以參佰元折算壹日，緩刑貳
年。
    事  實
一、甲○○明知其並無機車駕駛執照，依規定不得騎乘機車，其竟於民國九十二年一
    月二十六日中午十二時五十七分許，騎乘車牌號碼ＪＱＳ－０二五號之重型機車
    ，沿台中縣霧峰鄉○○路○○路邊，由東往西方向，行駛至該路與同路五十七巷
    無號誌路口前，欲左轉彎進入該巷時，應注意汽車行駛至交岔路口，轉彎車應讓
    直行車先行。而依當時情形路面無障礙，又無不能注意之情事，竟疏於注意，未
    看清楚同向後方有無來車即貿然左轉彎，妨礙後方直行車輛之安全。適同向後方
    由范詠棟騎乘車牌號碼ＪＧＹ－五九九號型重機車，亦酒後違規駕車（檢驗結果
    血液中酒精濃度為一三四點三ｍｇ／ｄｌ），且未減速慢行，作隨時停車之準備
    ，及未注意車前狀況，隨時採取必要安全措施，致范詠棟之ＪＧＹ－五九九號重
    型機車右側車身與甲○○之ＪＱＳ－０二五號重機車左側車身相撞倒地，范詠棟
    因此受有顱內出血、頭部外傷之傷害，經送醫後於九十二年一月二十六日下午二
    時許，仍不治死亡。
二、案經台灣台中地方法院檢察署檢察官據報相驗後自動檢舉偵查起訴。
    理  由
一、訊據被告范秋冬（以下簡稱被告）對有於上開時、地騎乘機車與被害人范詠棟所
    騎乘機車碰撞肇事之事實坦承在卷，並經被害人范詠棟之兄丙○○及范詠棟之父
    乙○○指訴甚詳，復有道路交通事故調查報告表（一）、（二）及現場圖、仁愛
    綜合醫院出具之范詠棟生化學檢驗報告單、車禍現場照片附卷可稽（見九十二年
    度相字第一三四號相驗卷宗第十四至十六頁、第二十、二十一頁）。
二、次按汽（機）車行駛至無號誌之交岔路口，應減速慢行，作隨時停車之準備，且
    轉彎車應暫停讓直行車先行；又汽（機）車駕駛人飲酒後其吐氣所含酒精成分超
    過每公升○˙二五毫克以上者，不得駕車；另汽（機）車行駛時，駕駛人應注意
    車前狀況，並採取必要之安全措施，道路交通安全規則第九十三條第一項第四款
    、第一百零二條第一項第二款、第一百十四條第二款、第九十四條第三項分別定
    有明文。查被告及被害人范詠棟騎乘機車各自應注意上述道路交通安全規定，而
    觀諸附卷之交通事故調查報告表（一）所載，本件肇事時、地之天候、路況皆良
    好，則肇事當時，被告亦無不能注意之情事，其竟疏未注意讓被害人范詠棟之直
    行機車先行，而貿然左轉彎致發生本件車禍，其顯有過失至明。雖被害人范詠棟
    酒後違規騎車，且未減速慢行，作隨時停車之準備及未注意車前狀況，採取必要
    安全措施，亦同有過失，然此亦不能解免被告上開過失之罪責。再被害人范詠棟
    確因本件車禍，導致其顱內出血致死，亦經檢察官督同檢驗員相驗屬實，製有相
    驗筆錄、相驗屍體證明書、驗斷書在卷足憑（見上開相驗卷宗第三十六至四十一
    頁）。則被告之上開過失駕車肇事行為，與被害人范詠棟之死亡間，自具有相當
    因果關係。是本案事證明確，被告涉犯過失致人於死之犯行，堪以認定。
三、核被告所為，係犯刑法第二百七十六條第一項之過失致人於死罪。又被告並無機
    車駕駛執照，業據其於本院調查時供明在卷，其竟仍違規騎乘機車，以致肇事，
    因而致被害人范詠棟死亡，其所為，自應依道路交通管理處罰條例第八十六條第
    一項規定，依法加重其刑。原審以本案事證明確，對被告予以論罪科刑，固非無
    見，然原審就被告無照騎乘機車肇事，因而致人於死，疏未依道路交通管理處罰
    條例第八十六條第一項規定加重其刑，自有未洽。則檢察官上訴意旨指摘原審量
    刑過輕，即非屬無據，自應由本院予以撤銷改判。爰審酌被告之素行、其過失程
    度、被害人范詠棟亦與有過失，又被告於本院審理時並與被害人家屬達成民事和
    解賠償，製有民事和解筆錄在卷足憑，及被告犯後態度良好等一切情狀，量處如
    主文所示之刑，並諭知易科罰金之折算標準。末被告前未曾受有期徒刑以上刑之
    宣告，有台灣高等法院被告全國前案紀錄表在卷可按，且業與被害人家屬達成民
    事和解賠償，其經此偵審程序及刑之宣告，當知所警惕，信無再犯之虞，本院因
    認其所受刑之宣告，以暫不執行為適當，爰併宣告緩刑二年，以啟自新。
四、據上論斷，應依刑事訴訟法第三百六十九條第一項前段、第三百六十四條、第二
    百九十九條第一項前段，刑法第二百七十六條第一項、第四十一條第一項前段、
    第七十四條第一款，道路交通管理處罰條例第八十六條第一項，罰金罰鍰提高標
    準條例第一條前段、第二條判決如主文。
本案經檢察官丁○○到庭執行職務。
中      華      民      國      九十二   年     十二      月     三     日
                                    臺灣高等法院臺中分院刑事第八庭
                                          審判長法  官  羅  得  村
                                                法  官  劉  榮  服
                                                法  官  黃  文  進
右正本證明與原本無異。
本件不得上訴。
                                                書記官  許  麗  花
中      華      民      國      九十二   年     十二      月     三     日
附錄論罪科刑條文：
刑法第二百七十六條第一項：
因過失致人於死者，處二年以下有期徒刑、拘役或二千元以下罰金。            Ｉ


司法院資訊處製作；財團法人民間司法改革基金會備份。
